【裁判字號】    97,消債更,1242
【裁判日期】    980518
【裁判案由】    更生事件
【裁判全文】
臺灣臺北地方法院民事裁定          97年度消債更字第1242號
聲  請  人
即債務人    甲○○
代  理  人  張克西律師
上列當事人因消費者債務清理事件聲請更生，本院裁定如下：
    主  文
聲請駁回。
聲請費用由聲請人負擔。
    理  由
一、按債務人與金融機構協商成立者，不得聲請更生或清算，但
    因不可歸責於己之事由，致履行顯有重大困難者，不在此限
    ；本條例施行前，債務人依金融主管機關協調成立之中華民
    國銀行公會會員辦理消費金融案件無擔保債務協商機制與金
    融機構成立之協商，準用前項之規定，消費者債務清理條例
    第151條第5項、第6項分別定有明文。又聲請更生或清算不
    合程式或不備其他要件者，法院應以裁定駁回之，但其情形
    可以補正者，法院應定期間先命補正，復為同條例第8條所
    明定。
二、查本件債務人向本院聲請更生，雖主張：其有不能清償債務
    情事，前已提出債權人清冊，以書面向最大債權金融機構請
    求共同協商債務清償方案，惟協商不成立，且其無擔保或無
    優先權之債務總額未逾新臺幣1,200萬元，復未經法院裁定
    開始清算程序或宣告破產云云。
三、前置協商不成立部分：
    (一)消債條例所定協商前置程序之意旨，在使金融機構與債務
      人就特定種類之債務清理事務上，利用法院程序外解決之
      協商機制，為迅速有效之自主性解決。而此一程序之進行
      ，有賴當事人間之協力配合，本於誠信為基礎，形成債務
      清理之共識，藉由法院之事後核可，賦予協商內容作為執
      行名義之正當性。苟債務人為直接進入更生程序，而於前
      置協商程序時，故意使協商破裂，雖有債務協商不成立之
      形式，然藉由脫法方式造成此等結論，難謂債務人有進行
      債務清理之誠意可言。
    (二)聲請人主張其已踐行前置協商程序，但未能成立，固有前
      置協商不成立通知書可稽。惟該次前置協商不成立原因係
      為：「債務人未能接受顯足以負擔之還款方案」、「本行
      以債務人每月薪資約36,574元，以台灣省個人最低生活費
      9,829元評估，且其所列之母親扶養費仍有其他扶養義務
      人1人，故債務人每月可支配餘額應為21,830元【36,574
      －9,829－（9,829/2）＝21,830元】。本行已竭盡所能提
      供債務人所能負擔之方案而其卻不願接受，且竟提出與合
      理可還款金額差距甚大之月付5,000元方案（申請書中可
      還款金額本填寫10,000元，嗣後又塗改為5,000元，顯有
      隱匿還款能力之嫌），協商人員商請提高還款金額，債務
      人竟表示決定參加更生云云。」此有最大債權銀行台新國
      際商業銀行之前置協商不成立通知書、台新債協97法字第
      30572號函在卷可稽，由此足認聲請人無參與協商之誠意
      ，形同未確實踐行前置協商程序。依前揭說明，本件更生
      之聲請，於法尚有未合。
四、又更生清算之聲請係責任財產制度下最後手段，並須以債務
    人實質已不能清償者為限，此亦為本法第3條所明定。債務
    人雖主張其97年5月聲請債務協商時每月薪資約3萬6千多元
    ，後其母因出院需伊在家照護且復原狀況不佳，債務人辭掉
    原工作轉任職於保全業，薪資較少云云。惟債務人正值年輕
    力壯，僅須積極工作則穩定收入當屬可期，復加以債權人依
    其能力及負擔適度調整清償條件，則債務人所積欠之債務即
    不生不能清償之情形。債務人如認原協商方案履行導致生活
    費用緊縮或有其他不適當情形，自仍應積極再循協商途徑謀
    求解決債務問題，而非完全拒絕上開協商之內容以便協商不
    成立為由聲請更生。
五、綜上所述，本件聲請人未本於誠實信用原則盡上開前置協商
    程序之協力義務，未與最大債權銀行相互溝通、聯繫以促使
    債務清償方案儘速成立，致未能完成前置協商，難謂已踐履
    本條例第151條規定之前置協商程序，且上開欠缺又屬無從
    補正，依首開條文規定，自應駁回其更生之聲請，爰裁定如
    主文。
中    華    民    國    98    年    5     月    18    日
                民事庭        法  官  謝明珠
以上正本係照原本作成。
如不服本裁定，應於裁定送達後10日內，以書狀向本院提出抗告
，並繳納抗告費新臺幣1,000元。
中    華    民    國    98    年    5     月    18    日
                              書記官  林美嘉


司法院資訊處製作；財團法人民間司法改革基金會備份。
